【裁判字號】    98,訴,1256
【裁判日期】    981208
【裁判案由】    偽造文書
【裁判全文】
臺灣高雄地方法院刑事判決              98年度訴字第1256號
公  訴  人  臺灣高雄地方法院檢察署檢察官
被      告  乙○○
選任辯護人  游文華律師
上列被告因偽造文書案件，經檢察官提起公訴（98年度偵字第
10233 號），本院判決如下：
    主  文
乙○○無罪。
    理  由
一、公訴意旨略以：被告乙○○與甲○○係賴盛琳之前後任妻子
    （賴盛琳於民國96年9 月17日死亡），被告乙○○於賴盛琳
    死亡後，對於賴盛琳遺產之歸屬存有爭議，為求請求交付遺
    產訴訟獲得勝訴，竟基於偽造文書之犯意，於不詳時間、地
    點，未經甲○○及甲○○之女賴怡如之同意，偽刻甲○○及
    賴怡如印章，在賴盛琳之遺產申報書上，偽造甲○○署名1
    枚、賴怡如署名1 枚，及偽造甲○○印文1 枚、賴怡如印文
    1 枚，偽造賴盛琳之遺產申報書，於97年間在本院提起請求
    交付遺產訴訟，並於本院民事庭開庭期間，行使上開偽造之
    遺產申報書影本做為證據，足生損害於甲○○及法院審判之
    公正性，因認被告乙○○涉犯刑法第216 條、第210 條行使
    偽造私文書罪嫌。
二、按犯罪事實應依證據認定之，無證據不得認定其犯罪事實，
    刑事訴訟法第154 條第2 項定有明文。所謂證據，須適於為
    被告犯罪事實之證明者，始得採為斷罪資料，如未能發現相
    當證據，或證據不足以證明，自不能以推測或擬制之方法，
    以為裁判基礎。次按認定不利於被告之事實，須依積極證據
    ，茍積極之證據本身存有瑕疵而不足為不利於被告事實之認
    定，即應為有利於被告之認定，更不必有何有利之證據，而
    此用以證明犯罪事實之證據，猶須於通常一般人均不至於有
    所懷疑，堪予確信其已臻真實者，始得據以為有罪之認定，
    倘其證明尚未達到此一程度，而有合理性之懷疑存在，致使
    無從為有罪之確信時，即應為無罪之判決，此有最高法院82
    年度臺上字第163 號判決、76年臺上字第4986號、30年上字
    第816 號等判例意旨可資參照。
三、公訴人認被告乙○○涉有上揭行使偽造私文書之犯行，無非
    係以告訴人甲○○之指訴、遺產稅申報書正本、影本各1 份
    （見偵查卷一第27至41頁）、財政部高雄市國稅局函附之賴
    盛琳遺產稅案卷資料（含遺產稅申報書原本，見偵查卷二第
    9 至37頁）共26紙等證據為其主要論據。訊據被告乙○○則
    堅詞否認有何行使偽造私文書犯行，辯稱：遺產稅申報書上
    有關甲○○、賴怡如之署名、印章皆係甲○○本人親自書寫
    、蓋章，伊並無偽造文書之行為等語。經查：本件告訴人甲
    ○○雖於偵查中指訴被告有上揭公訴意旨所指偽造私文書並
    加以行使之行為，惟據證人即告訴人甲○○於本院審理中到
    庭具結證稱：賴盛琳之遺產申報書上，有關伊和賴怡如之署
    名、身分證字號、住址、繼承關係等皆係伊所填寫，被繼承
    人賴盛琳之姓名、住址等亦係伊填寫，伊填完上開資料後，
    僅空下被告及賴怡安之姓名、年籍資料留給被告寫。伊印象
    中伊將上開遺產申報書交給被告時，有關伊和賴怡如簽名及
    蓋章之部分，伊都已經寫好或蓋印完畢。被告並無在申報書
    上填寫不實之數字，亦無造成伊之損害。伊現在無法確認上
    開遺產申報書上伊和賴怡如之簽名及印章係被告所偽造等語
    明確，從證人即告訴人甲○○上揭證明被告並未有偽造私文
    書行為之證述，參以證人即告訴人甲○○係因與被告就賴盛
    琳之遺產問題發生民事糾紛，方提起本件刑事告訴之情，足
    認告訴人甲○○於偵查中之指訴並不實在，而應以其於本院
    審理中之證述較為可採。又查被告曾與告訴人甲○○在證人
    即律師陳清和之見證下簽署協議書，此據證人即律師陳清和
    於偵查中具結證稱：被告及甲○○確實有在伊之見證下簽署
    協議書，且協議書上之簽名及印章均為當事人親自簽名蓋印
    等語明確，並有該協議書1 紙（見偵查卷一第51至52頁）在
    卷可稽，而上開遺產申報書及協議書經比對告訴人甲○○之
    簽名與印章後，得以輕易判斷兩者應屬相符，益徵證人即告
    訴人甲○○於審判中之證述為真實。此外，告訴人亦於本院
    證述就其所指偽造之文書，並未對其有何損害。是以，本件
    被告並無公訴意旨所指之偽造私文書並加以行使之行為，自
    難以行使偽造私文書之刑責相繩。
四、綜上所述，公訴人所舉之證據不足以證明被告確有行使偽造
    私文書犯行。此外，復查無其他積極證據足資認定被告確有
    公訴人所指之偽造私文書犯行，既不能證明被告犯罪，揆諸
    前開法條之規定，依法自應為被告無罪之諭知。
據上論斷，應依刑事訴訟法第301 條第1 項，判決如主文。
本案經檢察官丙○○到庭執行職務。
中    華    民    國    98    年    12    月     8    日
                  刑事第五庭  審判長法  官  廖建瑜
                                    法  官  林永村
                                    法  官  林裕凱
以上正本證明與原本無異。
如不服本判決應於收受本判決後10日內向本院提出上訴書狀，並
應敘述具體理由，如未敘述上訴理由者，應於上訴期間屆滿後20
日內補提理由書狀於本院（均須按他造當事人之人數附繕本）「
切勿逕送上級法院」。
中    華    民    國    98    年    12    月    9     日
                                    書記官  黃靖媛


司法院資訊處製作；財團法人民間司法改革基金會備份。
